臺灣雲林地方法院民事簡易判決
111年度港簡字第54號
原      告  中國信託商業銀行股份有限公司


法定代理人  利明献
訴訟代理人  王裕程
            高義欽
被      告  張正霖
            張筱妍
            張筱函
上列當事人間請求代位分割遺產事件，本院於民國111年9月15日
言詞辯論終結，判決如下：
    主  文
被代位人楊采樺即楊麗鳳與被告應就被繼承人張進添所遺如附表
1編號1所示之遺產，辦理繼承登記。
被代位人楊采樺即楊麗鳳與被告就被繼承人張進添所遺如附表1
所示遺產，應按如附表2所示應繼分比例分割為分別共有。
訴訟費用由兩造按如附表2所示之訴訟費用負擔比例負擔。
    事實及理由
壹、程序事項：
一、按訴狀送達後，原告不得將原訴變更或追加他訴，但請求之
    基礎事實同一者，不在此限，民事訴訟法第255條第1項第2
    款定有明文。本件原告起訴時，原請求被告應就如附表1編
    號1所示土地辦理繼承登記後，按每人應有部分比例4分之1
    分割為分別共有，嗣經原告於民國111年8月1日具狀追加附
    表1編號2至3所示之遺產為分割標的，及於111年9月15日當
    庭更正訴之聲明如主文第1項、第2項所示（見本院卷第133
    頁至第135頁、第172頁），核與上開規定相符，應予准許。
二、被告經合法通知，未於言詞辯論期日到場，核無民事訴訟法
    第386條各款所列情形，爰依原告之聲請，由其一造辯論而
    為判決。
貳、實體事項：
一、原告起訴主張：被代位人楊采樺即楊麗鳳（下稱楊采樺）積
    欠原告新臺幣（下同）112,918元及利息尚未清償，業經本
    院核發103年度司促字第2624號支付命令在案。然楊采樺迄
    未清償前開債務，屢經催討仍置之不理，楊采樺應已陷於無
    資力。又張進添死亡後遺有如附表1所示之遺產（下稱系爭
    遺產），楊采樺及被告均為張進添之繼承人，其等潛在應有
    部分比例如附表2應繼分比例欄所示。於分割前，系爭遺產
    屬楊采樺及被告公同共有，原告無法執行楊采樺對系爭遺產
    之潛在應有部分以實現債權，爰依民法第242條前段、第830
    條第2項準用第823條、第1151條、第1164條等規定提起本件
    訴訟。並聲明如主文第1項、第2項所示。
二、被告經本院合法通知，未於言詞辯論期日到場，亦未提出書
    狀作何聲明或陳述。
三、得心證之理由：
  ㈠按各共有人，除法令另有規定外，得隨時請求分割共有物；
    共有物之分割，依共有人協議之方法行之。分割之方法不能
    協議決定，或於協議決定後因消滅時效完成經共有人拒絕履
    行者，法院得因任何共有人之請求，命為下列之分配：一、
    以原物分配於各共有人。但各共有人均受原物之分配顯有困
    難者，得將原物分配於部分共有人。二、原物分配顯有困難
    時，得變賣共有物，以價金分配於各共有人；或以原物之一
    部分分配於各共有人，他部分變賣，以價金分配於各共有人
    。以原物為分配時，如共有人中有未受分配，或不能按其應
    有部分受分配者，得以金錢補償之；公同共有物之分割，除
    法律另有規定外，準用關於共有物分割之規定，民法第830
    條第2項準用第823條、第824條第1項至第3項、第242條前段
    分別定有明文。再分割共有物既對物之權利有所變動，即屬
    處分行為之一種，凡因繼承於登記前已取得不動產物權者，
    繼承人如欲分割其因繼承而取得公同共有之遺產，因屬於處
    分行為，依民法第759條規定，自非先經繼承登記，不得為
    之，且為訴訟經濟計，當事人一訴請求辦理繼承登記後再為
    分割，並無不可（最高法院68年度第13次民事庭會議、69年
    度台上字第1012號判決意旨參照）。　　　
  ㈡原告主張之事實，業據提出附表1編號1所示遺產之土地登記
    第一類及第二類謄本、本院103年度司促字第2624號支付命
    令及確定證明書、張進添之繼承人辦理限定繼承查詢函、戶
    籍謄本等件為證（見本院卷第15頁至第29頁、第51頁至第69
    頁），並有張進添全國財產稅總歸戶財產查詢清單、雲林縣
    稅務局虎尾分局111年6月21日雲稅虎字第1111264995號函暨
    所附附表1編號2所示遺產之房屋稅籍證明書附卷可參（見本
    院卷第41頁、第105頁至第107頁）。且被告對於原告主張之
    事實，已於相當時期受合法之通知，而於言詞辯論期日不到
    場，亦未提出準備書狀爭執，依民事訴訟法第436條第2項、
    第280條第3項準用同條第1項前段之規定，視同自認，堪信
    原告之主張為真實。系爭遺產並無不能分割之情形，亦無公
    同共有存續期間或分管契約之約定，楊采樺及被告公同共有
    系爭遺產迄未分割，堪認確有怠於行使分割遺產之權利，致
    原告無法就楊采樺之潛在應有部分強制執行而受償，原告主
    張為保全債權，以一訴請求楊采樺與被告應就如附表1編號1
    所示之遺產辦理繼承登記及代位請求分割系爭遺產，自無不
    合，應予准許。
  ㈢又按法院選擇公同共有物分割之方法，固可由法院自由裁量
    ，不受當事人聲明之拘束，但仍應斟酌當事人之聲明，共有
    物之性質、經濟效用及全體共有人利益等，公平裁量。經查
    系爭遺產為楊采樺及被告公同共有，原告為消滅公同共有關
    係，使成分別共有，核屬分割公同共有物之方法之一。本院
    審酌原告提起本件訴訟之目的，應係為求得就楊采樺之潛在
    應有部分強制執行而受償，依系爭遺產共有情形、經濟效用
    及兩造利益等情事，認其分割方法為由楊采樺及被告按各自
    潛在應有部分比例即如附表2應繼分比例欄所示分割為分別
    共有，其等於分割後就各自分得之應有部分均得自由單獨處
    分、設定負擔，尚不至於過度變更系爭遺產現況，且對被告
    而言並無不利，應屬適當。
四、綜上所述，原告依民法第242條、第830條第2項準用第824條
    規定，代位楊采樺請求分割系爭遺產為有理由，應予准許。
    又本件雖係屬民事訴訟法第427條第1項規定之簡易訴訟事件
    ，然本件性質上不適宜為假執行，爰不依職權宣告假執行。
五、末按分割公同共有物之訴，係固有必要共同訴訟，公同共有
    人全體既因本件訴訟而得解消系爭遺產之公同共有關係，皆
    受有利益，爰依民事訴訟法第80條之1、第85條第1項前段規
    定，由楊采樺與被告各按如附表2所示之訴訟費用負擔比例
    負擔，且楊采樺應負擔部分由原告負擔之，方屬公允，附此
    敘明。
中　　華　　民　　國　　111 　年　　9 　　月　　29　　日
                  北港簡易庭      法  官  詹皇輝
以上正本證明與原本無異。
如不服本判決，應於送達後20日內，向本院北港簡易庭提出上訴
狀並表明上訴理由，如於本判決宣示後送達前提起上訴者，應於
判決送達後20日內補提上訴理由書（須附繕本）。
中　　華　　民　　國　　111 　年　　9 　　月　　29　　日
                                  書記官  伍幸怡
　　　　　　　　　　　　　　　　　　
附表1：
編號 財產種類 財產所在地 公同共有之權利範圍 1 土地 雲林縣○○鄉○○段000地號 （656.23平方公尺） 18分之1 2 房屋 門牌號碼：雲林縣○○鄉○○路00號 （未辦保存登記建物） 全部 3 汽車 車牌號碼00-0000，福特六和，1990年出廠，排氣量：1,998㏄ 全部 


附表2：
編號 共有人姓名 應繼分比例 訴訟費用負擔比例 1 楊采樺即楊麗鳳（被代位人） 4分之1 4分之1（由原告負擔） 2 張正霖 4分之1 4分之1 3 張筱函 4分之1 4分之1 4 張筱妍 4分之1 4分之1